【裁判字號】    90,易,435
【裁判日期】    900725
【裁判案由】    違反動產擔保交易法
【裁判全文】
臺灣屏東地方法院刑事判決                            九十年度易字第四三五號
    公  訴  人  臺灣屏東地方法院檢察署檢察官
    被      告  甲○○
右列被告因違反動產擔保交易法案件，經檢察官提起公訴（九十年度偵字第八五八號
），本院判決如左：
    主  文
甲○○動產擔保交易之債務人，意圖不法之利益，將標的物遷移，致生損害於債權人
，處罰金貳仟元，如易服勞役，以參佰元折算壹日。
    事  實
一、甲○○於民國八十八年九月三十日，在高雄市三民區○○○路五０二號之美商花
    旗銀行股份有限公司高雄分公司處（下稱「花旗公司」）辦理貸款，並以其購買
    之車牌號碼ＺＣ─二六八七號自用小客車一部設定動產抵押予「花旗公司」，為
    動產擔保交易之債務人。雙方並約定貸款總額為新台幣（下同）五十一萬元，分
    三十六期給付（每月為一期），甲○○每期應給付「花旗公司」一萬七千七百四
    十二元，標的物停放地點則為甲○○位於屏東縣萬丹鄉社上村土庫厝七四號之戶
    籍地，在價金未付清之前，買受人不得任意將之遷移或為其他處分。詎被告於取
    得標的物，繳付十二期之分期付款價金，共二十一萬二千九百零四元後（尚欠四
    十二萬五千八百零八元），自八十九年十月二十二日起，即未再付款，且意圖不
    法之利益，將該標的物任意遷移至其他「花旗公司」不明之處所停放，「花旗公
    司」除以存證信函向其催討均無著外，另派員前往前揭約定車輛停放地查訪，亦
    不見該車輛之蹤跡，足生損害於「花旗公司」。
二、案經「花旗公司」訴由台灣屏東地方法院檢察署檢察官偵查起訴。
    理  由
一、訊據被告甲○○固坦承有右開設定動產抵押予「花旗公司」及因經濟困難致未清
    償貸款等事實，惟矢口否認有何違反動產擔保交易法之犯行，辯稱：伊人在高雄
    工作，平日駕駛上開車輛前往高雄市上班，早出晚歸，回家時均已深夜，故告訴
    人才會找不到車子云云。經查：右揭事實業據告訴人之代理人羅昌明及乙○○於
    偵查及本院審理中指訴綦詳，並有車輛貸款暨動產抵押契約、動產擔保交易動產
    抵押設定登記申請書、汽車新領牌照登記書影本各乙份及現場查訪照片二張附卷
    可稽。被告雖以前揭情詞為辯，然被告於設定動產抵押權時既已約定特定之放置
    地點，且該時又尚未在其目前之高雄市工作地點上班（被告自白，本院九十年七
    月十一日審判筆錄參照），則被告於契約訂定後更改車輛停放地點或另有其他經
    常停放車輛之新處所時，自應向動產擔保抵押權人告知，以保障債權人之權益。
    是被告除任意停放車輛於他處外，復對告訴人之存證信函催告置之不理，致告訴
    人無法覓得該車，對告訴人而言，自屬將車輛遷移不明。復參以檢察官於偵查中
    傳喚被告時，被告並未收受該傳票，經郵局送達人員將傳票留置於被告住所，亦
    未見被告到庭陳明案情，有戶籍謄本及傳票回證各乙紙在卷可證，更足證被告確
    有意圖不法利益，躲避債務，而將設定動產抵押之車輛遷移不明之事實。被告所
    辯云云，應均屬事後卸責之詞，不足採信。
二、核被告所為係犯動產擔保交易法第三十八條之罪。爰審酌被告犯罪之動機、目的
    、手段、遷移不明之時間尚短，對告訴人所造成之損害，已與告訴人和解（本院
    九十年六月六日審判筆錄參照）及其犯後態度良好等一切情狀，爰量處如主文所
    示之刑，並諭知易服勞役之折算標準，以資懲儆。
據上論斷，應依刑事訴訟法第二百九十九條第一項前段，動產擔保交易法第三十八條
、刑法第十一條前段、第四十二條第二項，罰金罰鍰提高標準條例第一條前段、第二
條，判決如主文。
中      華      民      國      九十      年      七    月    二十五    日
                                      臺灣屏東地方法院刑事第一庭
                                          法  官   王以齊
右正本證明與原本無異。
對於本判決如有不服應於收受送達後十日內向本院提出上訴書狀上訴於台灣高等法院
高雄分院並按他造當事人之人數附具繕本。
                                          書記官   林天化
中      華      民      國      九十      年      七    月    二十六    日
附錄本判決論罪科刑法條：
動產擔保交易法第三十八條
動產擔保交易之債務人，意圖不法之利益，將標的物遷移、出賣、出質、移轉、抵押
或為其他處分，致生損害於債權人者，處三年以下有期徒刑、拘役或科或併科六千元
以下之罰金。


司法院資訊處製作；財團法人民間司法改革基金會備份。
